臺灣高雄地方法院民事裁定
111年度消債清字第112號
聲  請  人  張陳麗香
0000000000000000

代  理  人  薛政宏律師
上列當事人因消費者債務清理事件聲請清算，本院裁定如下：
    主  文
聲請人張陳麗香自中華民國一一一年十二月七日下午四時起開始
清算程序。
命司法事務官進行本件清算程序。
    理  由
一、聲請意旨略以：伊有不能清償債務情事，前向本院聲請調解
    債務清償方案，惟調解不成立。伊又未經法院裁定開始更生
    程序或許可和解或宣告破產，爰聲請清算等語。　　
二、按債務人不能清償債務或有不能清償之虞者，得依本條例所
     定更生或清算程序，清理其債務；債務人於法院裁定開始
    更生程序或許可和解或宣告破產前，得向法院聲請清算；法
    院開始清算程序之裁定，應載明其年、月、日、時，並即時
    發生效力；法院開始更生或清算程序後，得命司法事務官進
    行更生或清算程序，必要時得選任律師、會計師或其他適當
    之自然人或法人1人為監督人或管理人，消費者債務清理條
    例（下稱消債條例）第3條、第80條前段、第83條第1項、第
    16條第1項分別定有明文。
三、經查：
　㈠聲請人前於民國111年4月11日向本院聲請調解債務清償方案
    ，經本院111年度司消債調字第151號(該案卷下稱調卷)受理
    ，於111年5月24日調解不成立，聲請人於同日以言詞聲請清
    算等情，業經本院依職權調閱上開調解卷宗核閱無訛。　
  ㈡聲請人於109年度至110年度均無申報所得，名下無財產，有
    國泰人壽保單2張，其中1張保單號碼0000000000號，解約金
    為新臺幣(下同)22,940元，另1張已解約(109年8月10日給付
    7,794元)，至遠雄人壽、富邦人壽保單之要保人均為兒子張
    大桐；聲請人自陳自109年4月起迄今均無工作、無收入，從
    107年4月起按月於次月底，領取勞工保險老年年金每月20,2
    03元，未領有其他補助或給付等情，有109年至110年綜合所
    得稅各類所得資料清單及財產歸屬資料清單(本案卷第40至4
    2頁)、財產及收入狀況說明書（調卷第4頁）、債權人清冊
    （調卷第5頁）、戶籍謄本（本案卷第54頁）、勞工保險被
    保險人投保資料表（調卷第12頁）、個人商業保險查詢結果
    表（調卷第16頁）、財團法人金融聯合徵信中心前置協商專
    用債權人清冊（調卷第6至7頁）、信用報告（調卷第8頁）
    、社會補助查詢表（本案卷第18頁）、租屋補助查詢表（本
    案卷第17頁）、勞動部勞動力發展署高屏澎東分署函（本案
    卷第27頁）、勞動部勞工保險局函（本案卷第28頁）、存簿
    暨帳戶交易明細（本案卷第38至39頁）、健保投保單位紀錄
    表(本案卷第51頁)、聲請人陳報狀(本案卷第33至34、75、8
    5頁)、遠雄人壽保險事業股份有限公司函(本案卷第25至26
    頁）、富邦人壽保險股份有限公司函(本案卷第30頁)、國泰
    人壽保險股份有限公司函(本案卷第31至32頁)；依聲請人上
    述工作、收入、財產情形，認以聲請人每月領取之老年年金
    20,203元，核算其現在償債能力之基礎，堪屬妥適。
　㈢關於聲請人必要生活費用部分，聲請人主張每月支出12,293
    元（無房屋租金，調卷第4頁)乙情。按債務人必要生活費用
    ，以最近1年衛生福利部或直轄市政府所公告當地區每人每
    月最低生活費1.2倍定之，消債條例第64條之2第1項定有明
    文。本院參酌衛福部社會司所公告111年度高雄市最低生活
    費為14,419元，1.2倍即17,303元。又聲請人稱係居住於媳
    婦林美足名下房屋，未支出房屋費用，故計算其個人每月必
    要生活費時，即應扣除相當於房屋支出所佔比例（大約為24
    .36％）。依此計算結果，聲請人每月之必要生活費應以13,0
    88元為度【計算式：17,303×（1－24.36%）＝13,088】，聲請
    人主張未逾此範圍，尚為可採。
  ㈣關於聲請人扶養支出部分，聲請人主張負擔配偶張啓禎之扶
    養費，每月5,000元。經查：張啓禎（亦向本院聲請清算程
    序，經本院111年度消債清字第102號受理)為42年5月生，罹
    患氣喘，聲請人稱配偶年老多病、無工作能力、無工作，10
    9年度至110年度申報所得各為100元(均為營利所得)，名下
    無財產，前於98年2月領有老年給付449,925元，108年12月
    領有一次退休金589元；自107年5月當月起領取國民年金保
    險老年年金給付，自109年4月起每月領有4,898元，未領取
    其他補助或給付等情，有戶籍謄本（本案卷第54頁）、109
    年至110年綜合所得稅各類所得資料清單及財產歸屬資料清
    單（本案卷第43至45頁）、勞動部勞工保險局函（本案卷第
    28頁)、勞工保險被保險人投保資料表（本案卷第35至37頁
    ）、租屋補助查詢表（本案卷第19頁）、社會補助查詢表（
    本案卷第20頁）、長庚醫療財團法人高雄長庚紀念醫院診斷
    證明書(本案卷第76頁)、健保投保單位紀錄表(本案卷第52
    至53頁)附卷可考。則以張啓禎上述財產、收入、健康狀況
    ，應尚不足以維持生活，而有受配偶及子女扶養之權利。又
    聲請人稱兒子於110年3月30日離職、目前無法工作，女兒嫁
    去台北生活不易(本案卷第33頁背面、75頁)，未負擔扶養配
    偶之義務(調卷第4頁)，惟未舉證以實其說，且2名子女109
    年度至110年度均有申報薪資所得，有稅務電子閘門財產所
    得調件明細表（本案卷第67至71、22、73至74頁），尚難認
    定子女無法負擔配偶之扶養義務。至於扶養費用數額部分，
    按受扶養者之必要生活費用，準用第1項規定計算基準數額
    ，並依債務人依法應負擔扶養義務之比例認定之，消債條例
    第64條之2第2項亦有明定。又聲請人稱與配偶、兒子一家四
    口同住，可認配偶無房屋費用支出，以111年度高雄市每人
    每月不含房屋支出之最低生活費之1.2倍即13,088元，扣除
    配偶每月領取之老年年金後，由聲請人與2名子女(見調卷第
    17頁親屬系統表）共同負擔，每人應負擔2,730元【計算式
    ：（13,088－4,898）÷3＝2,730，本裁定計算式均採元以下四
    捨五入】，逾此範圍難認必要。
　㈤綜上所述，聲請人每月收入20,203元，扣除個人必要支出12,
    293元、配偶扶養費2,730元後，尚餘5,180元。而聲請人目
    前負債總額為1,578,949元（調卷第24頁，包括：滙豐銀行
    ），扣除聲請人保單解約金22,940元後，以上開餘額按月攤
    還結果，至少約須25年【計算式：(1,578,949－22,940）÷5,
    180÷12＝25】始能清償完畢，堪認聲請人確有不能清償債務
    之情事。從而，聲請人向本院聲請清算，應予准許，並命司
    法事務官進行本件清算程序。
四、依消債條例第11條第1 項、第83條第1 項、第16條第1 項，
    裁定如主文。
中　　華　　民　　國　　111 　年　　12　　月　　 7　　日
              　　民事庭　　　法　官　陳美芳
以上正本係照原本作成。
本裁定不得抗告。
中　　華　　民　　國　　111 　年　　12　　月　　 7　　日
  　                        　書記官　胡美儀